臺灣高等法院高雄分院民事判決　　　　 100年度上易字第36號
上　訴　人　楊聰盈
被 上 訴人　柳忠義
上列當事人間請求損害賠償事件，上訴人對於民國99年12月20日
臺灣高雄地方法院99年度訴字第1755號第一審判決提起上訴，本
院於100年2月23日言詞辯論終結，判決如下：
    主  文
上訴駁回。
第二審訴訟費用由上訴人負擔。
    事實及理由
一、被上訴人主張：上訴人於民國99年2 月12日下午5 時許，在
    民眾日報當時仍設於高雄市三民區○○○路80號6 樓辦公大
    廳，以「柳忠義在外面給人家倒了很多債務」、「柳忠義目
    前正替自由時報開車抵債」、「柳忠義在外具名領取不該領
    取之款項」等不實言語誹謗被上訴人，所涉誹謗行為，經原
    審法院刑事庭以99年度易字第1264號刑事案件（下稱系爭刑
    事案件）判處有期徒刑2 月，得易科罰金確定。兩造均為報
    紙批發商，屬商業上競爭對手，被上訴人因上訴人誹謗而名
    譽權受損，致購報成本及現金交易量大增，除獲利大減外，
    報紙批發量亦減少，精神上受有痛苦。又因上訴人誹謗行為
    ，導致被上訴人薪資從新臺幣（下同）30,000元被減少至18
    ,000元，受有每月減少12,000元之損害，自得請求上訴人賠
    償非財產上損害1,100,000 元、薪資損害200,000 元，暨於
    各大報登報道歉，以回復被上訴人之名譽等情。爰依民法第
    184 條第1 項及第195 條第1 項侵權行為損害賠償等法律關
    係，請求上訴人賠償精神慰撫金110 萬元、薪資減損金20萬
    元，暨於各大報登報道歉，以作為回復名譽之適當處分。爰
    聲明：(一)上訴人應給付被上訴人1,300,000 元。(二)上訴人應
    於國內各大報（中國時報、聯合報、自由時報、蘋果日報、
    民眾日報、臺灣時報）刊登如附件所示道歉啟事2 日。
二、上訴人則以：上訴人不爭執刑事判決內容，惟被上訴人不會
    因此受有精神上的痛苦。又被上訴人請求薪資損失部分，與
    上訴人行為間沒有任何關係。況被上訴人仍在自由時報上班
    ，薪資並未減少。再者，兩造均從事送報業，被上訴人不可
    能受有商譽損失，上訴人並無刊登道歉之必要。此外，被上
    訴人請求之非財產上損害，亦遠超出上訴人所能負擔之能力
    等語，資為抗辯。並聲明：被上訴人之訴駁回。
三、原審判決上訴人應給付被上訴人50,000元及利息，並駁回被
    上訴人其餘之訴。上訴人不服，提起上訴，於本院聲明：(一)
    原判決不利於上訴人部分廢棄。(二)上廢棄部分，被上訴人在
    第一審之訴駁回。被上訴人則答辯聲明：上訴駁回（被上訴
    人就其敗訴部分，並未上訴）。
四、兩造不爭執事項
（一）上訴人因於99年2 月12日下午5 時許，在民眾日報當時仍
      設於高雄市三民區○○○路80號6 樓辦公大廳，以「柳忠
      義在外面給人家倒了很多債務」、「柳忠義目前正替自由
      時報開車抵債」、「柳忠義在外具名領取不該領取之款項
      」等不實言語誹謗被上訴人，涉及誹謗行為，經原審法院
      刑事庭以99年度易字第1264號刑事案件判處有期徒刑2 月
      ，得易科罰金確定。
（二）被上訴人係專科畢業，經營報業行，於99年2 月前每月收
      入約130,000 至140,000 元之間，97年度申報所得為821,
      522 元、98年申報所得為854,926 元，名下有房屋、土地
      、汽車、投資等財產，財產總額為2,579,823 元；上訴人
      則為高中畢業，從事報業，每月收入約5,000 元，名下無
      不動產，97年度申報所得為161,740 元、98年申報所得為
      23,604 元。
（三）上開事實，並有系爭刑事案件判決影本1 件及兩造稅務電
      子閘門財產所得調件明細表各1 份附於原審卷可稽（見原
      審卷第8-9 頁、第16-21 頁）。
五、兩造於本院協商爭點：(一)被上訴人對於上訴人侵害被上訴人
    名譽權之侵權行為，是否與有過失？(二)被上訴人請求上訴人
    賠償之非財產上損害金額，是否過高？(三)被上訴人是否積欠
    上訴人1500元之工資？上訴人以1500元與被上訴人得請求之
    損害賠償額相互抵銷，有無理由？茲分述如下：
（一）被上訴人對於上訴人侵害被上訴人名譽權之侵權行為，是
      否與有過失？
  １、按損害之發生或擴大，被害人與有過失者，法院得減輕賠
      償金額，或免除之。民法第217 條著有明文。次按，民法
      第217 條所謂被害人與有過失，必須其行為與加害人之行
      為，為損害之共同原因，而其過失行為並為有助成損害之
      發生或擴大之行為者，始屬相當（最高法院74年度台上字
      第342 號裁判要旨參照）。上訴人固抗辯：因為被上訴人
      積欠其工資1500元未清償，始導致上訴人誹謗被上訴人，
      故被上訴人就其所受之誹謗，亦與有過失云云。惟被上訴
      人否認之，並主張：伊未積欠上訴人任何工資，而上訴人
      誹謗伊，亦與所謂積欠工資無關等情。
  ２、經查，被上訴人縱使積欠上訴人工資未清償，亦僅生上訴
      人得否向被上訴人請求清償；暨被上訴人如拒絕清償，上
      訴人能否以訴訟等合法方式，請求被上訴人給付所謂的工
      資問題，論理依法，要均不得任由上訴人以被上訴人未清
      償欠款為由，執為其誹謗被上訴人名譽之合理化事由，足
      見上訴人此部分抗辯，難予採信。況被上訴人否認積欠上
      訴人所謂的工資，而上訴人就此事實，迄未提出任何證據
      資料，以實其說，益徵上訴人此部分抗辯，並無依據。是
      上訴人辯稱被上訴人就其受誹謗之結果，應負與有過失責
      任云云，即屬無據。
（二）被上訴人如成立侵權行為，則上訴人得請求賠償非財產損
      害額為何？
  １、按不法侵害他人名譽者，被害人雖非財產上之損害，亦得
      請求賠償相當之金額。民法第195 條第1 項定有明文。經
      查，上訴人以上揭情詞誹謗被上訴人之事實，為上訴人所
      自認，並據原審認定無訛。參酌上訴人以「柳忠義在外面
      給人家倒了很多債務」、「柳忠義目前正替自由時報開車
      抵債」、「柳忠義在外具名領取不該領取之款項」等言語
      不實誹謗被上訴人之行為，自足以減損貶抑被上訴人在社
      會上所享有之身分及地位，核屬不法侵害被上訴人之名譽
      權。揆諸前揭說明，上訴人應負損害賠償責任。從而，被
      上訴人依據上開侵權行為損害賠償法律關係，訴請上訴人
      賠償非財產上損害，即屬有據。
  ２、按慰藉金之賠償須以人格權遭遇侵害，使精神上受有痛苦
      為必要，其核給之標準固與財產上損害之計算不同，然非
      不可斟酌雙方身分資力與加害程度，及其他各種情形等核
      定相當之數額（最高法院51年臺上字第223 號判例要旨參
      照）。經查，被上訴人係專科畢業，經營報業行，於99年
      2 月前每月收入約130,000 至140,000 元之間，97年度申
      報所得為821,522 元、98年申報所得為854,926 元，名下
      有房屋、土地、汽車、投資等財產，財產總額為2,579,82
      3 元；上訴人則為高中畢業，從事報業，每月收入約5,00
      0 元，名下無不動產，97年度申報所得為161,740 元、98
      年申報所得為23,604元等情，為兩造所不爭執，並經原審
      依職權調取兩造稅務電子閘門財產所得調件明細表附卷（
      見原審卷第16至21頁）可稽，堪認被上訴人學歷、所得及
      財產均優於上訴人，至於職業部分，倘參酌上訴人於本院
      亦自承：從事少量批發（見本院卷第22頁）等語相互以觀
      ，足認兩造的職業大致相當。次查，上訴人雖不否認誹謗
      被上訴人之事實，惟仍以被上訴人積欠其工資1500元，始
      導致本件誹謗事件之發生，資為抗辯，顯見上訴人事後態
      度仍欠悔意，衡情，被上訴人因此所受之精神上痛苦，仍
      然不輕。此外，依兩造職業觀之，可徵兩造業務內容相近
      ，則上訴人逕行以上述言語誹謗被上訴人，亦足使被上訴
      人在工作受到相當之困擾，恐更加深其精神上之痛苦，爰
      審酌兩造教育程度、經濟狀況、社會地位及損害程度等一
      切情狀，認被上訴人請求上訴人賠償非財產上損害50,000
      元，應屬適當。是上訴人抗辯：原審判決上訴人應給付之
      非財產上損害額過高云云，洵屬無據。
（三）被上訴人是否積欠上訴人1500元之工資？上訴人以1500元
      與被上訴人得請求之損害賠償額相互抵銷，有無理由？
  １、按當事人主張有利於己之事實者，就其事實有舉證之責任
      。但法律別有規定，或依其情形顯失公平者，不在此限。
      民事訴訟法第277 條定有明文。
  ２、上訴人抗辯；被上訴人積欠上訴人1500元之工資，伊得主
      張以被上訴人積欠之1500元與被上訴人於本件得請求之損
      害額相互抵銷云云。惟被上訴人否認之，並主張：伊未積
      欠上訴人任何工資，上訴人主張抵銷，並無理由等情。經
      查，上訴人就被上訴人積欠其工資1500元之事實，迄未提
      出任何證據資料，以實其說，則上訴人此部分抗辯，即難
      採信。從而，上訴人以被上訴人積欠其1500元之工資，並
      主張以該1500元與被上訴人得請求之損害額相互抵銷，洵
      屬無據。
六、綜上所述，上訴人抗辯被上訴人應負與有過失責任；暨以被
    上訴人積欠之1500元相互抵銷，既無理由，而被上訴人請求
    上訴人賠償50000 元之非財產上損害，亦屬妥當。則被上訴
    人本於民法第195 條第1 項名譽權受侵害之侵權行為損害賠
    償之法律關係，請求上訴人給付50000 元部分，為有理由，
    應予准許。原審為上訴人此部分敗訴之判決，核無違誤。上
    訴意旨，指摘原判決此部分不當，求予廢棄改判，為無理由
    ，應予駁回。
七、本件事證已明確，兩造其餘攻擊防禦方法及舉證，於判決之
    結果不生影響，無庸再逐一論述及調查之必要，併此敘明。
據上論結，本件上訴為無理由，依民事訴訟法第449 條第1 項、
第78條，判決如主文。
中    華    民    國    100   年    2     月    25    日
                            民事第四庭
                                審判長法官  蔡文貴
                                法      官  謝靜雯
                                法      官  李昭彥
以上正本證明與原本無異。
本件不得上訴。
中    華    民    國    100   年    2     月    25    日
                                書  記  官  黃一秋